臺灣板橋地方法院民事裁定　　　　　100年度司養聲字第231號
聲　請　人
即收養人　　李振芳
聲　請　人
即被收養人　張展樂
上列聲請人聲請認可收養子女事件，本院裁定如下：
    主    文
聲請駁回。
程序費用由聲請人負擔。
    理    由
一、按被收養者為成年人，而有下列各款情形之一，即：（一）
    意圖以收養免除法定義務；（二）依其情形，足認收養於其
    本生父母不利；（三）有其他重大事由，足認違反收養之目
    的者，法院應不予收養之認可，民法第1079條之2 定有明文
    。次按，成年人被收養時，依其情形，足認收養於其本生父
    母不利者，法院應不予認可。觀其立法意旨，應係指成年人
    被收養時，如因其被收養致令本生父母生活困難或有其他不
    利於本生父母之情形，例如本生父母孤苦無依，或長期臥病
    、殘廢等情形而言，法院自應不予認可。又直系血親相互間
    互負扶養之義務，民法第1114條第1 款亦有明文。
二、本件聲請意旨略以：收養人李振芳（男、民國43年10月27日
    生，身分證統一編號：Ｚ000000000號）願收養被收養人張展
    樂（男、民國○○年○ 月○○日生，身分證統一編號：Ｚ0000000
    00號）為養子，雙方於100 年8 月12日訂立書面契約，為此
    聲請鈞院准予認可等語，並提出收養契約書、收養同意書、
    在職證明書、99年度綜合所得稅結算申報試算稅額通知書、
    警察刑事紀錄證明、健康檢查表各一件、戶籍謄本、農會存
    摺封面影本、各類所得扣繳暨免扣繳憑單、土地登記第二類
    謄本等為證。
三、經查：
（一）收養人李振芳與被收養人張展樂之生母王艷玲結婚，雖收
      養人、被收養人及被出養人之生母皆同意本件收養，且其
      於本院訊問時，被收養人表示對其生父沒有印象；被收養
      人之生母亦表示：「我們76年離婚後，就沒有再聯絡了，
      生父沒有給付過扶養費用，被收養人8 個月後，生父也沒
      有看過他」等語，有本院100 年9 月14日訊問筆錄在卷可
      參。然被收養人之生父張國禎則到院表示：「（問：是否
      同意本件收養？）我不同意。我現在有工作，沒有固定場
      所，一個月平均收入3 、4 萬元。我太太也有工作，是看
      護，我不知道他的薪水。我名下沒有房子，也沒有其他孩
      子... 」（參見本院100 年10月4 日訊問筆錄）。
（二）本院另依事實層面觀之，實際上被收養人之生父除被收養
      人外，別無其他子女，其與配偶目前雖有工作，但未來是
      否有能力在無其他扶養義務人之情形下維持生活尚屬未知
      ，若被收養人由收養人收養，於收養關係存續中與張國禎
      之關係，除自然血緣關係外悉被停止（民法第1083條），
      被收養人即不負擔扶養張國禎之義務，對張國禎之權益影
      響不可不謂重大。張國禎雖其後與大陸地區人民許禮芳結
      婚，有戶籍謄本附卷可憑，惟本院依職權調查其財產時，
      查詢結果其名下並無積極財產，有稅務電子閘門財產所得
      調件明細表在卷可參。是本件收養之成立，將使被收養人
      之生父未來有陷於無人盡扶養義務或無法維持生活之虞，
      堪認有不利其本生父母之情事。加以成年人被收養時，應
      提取得其本生父母無須由其照顧、扶養之證明文件。如未
      能取得該文件者，應陳明其事由。（司法院75年11 月17
      日院台廳一字第06598 號函法院辦理認可收養事件應行注
      意事項參照）。聲請人雖未能積極提出其他文件可供陳明
      ，然據上說明，被收養人之生父其名下並無積極財產足認
      其無須由被收養人照顧、扶養，顯見本件收養將使被收養
      人之生父張國禎於年老時無直系血親卑親屬扶養，而有不
      利張國禎之情事。
四、綜上，被收養人張展樂雖已成年，且毋庸得其生父之同意，
    惟其被收養將有不利生父張國禎之情事，則被收養人一旦為
    收養人所收養，其生父張國禎日後勢必可能遭逢無其他子女
    可負擔扶養伊之情境，自有不利於其生父張國禎之情事。是
    本件聲請人聲請認可收養，即與首揭規定不符，自難准許，
    應予駁回。至被收養人及其生母所主張被收養人之生父有未
    盡保護教養情事，僅係被收養人日後得否據以依民法1118條
    之1 請求減輕或免除其扶養義務矣，併此敘明。
五、依非訟事件法第21條第1 項前段、第23條、民事訴訟法第85
    條第1 項前段，裁定如主文。
六、如對本裁定不服須於送達後10日之不變期間內向本院提出抗
    告狀，並繳納抗告費新臺幣1,000 元。
中    華    民    國   100    年    12    月    29    日
                  家事法庭  司法事務官  朱曉娟